【裁判字號】    98,重訴,46
【裁判日期】    990526
【裁判案由】    損害賠償
【裁判全文】
臺灣雲林地方法院民事判決              98年度重訴字第46號
原      告  丙○○
訴訟代理人  乙○○
            甲○○
被      告  戊○○
上列當事人間因過失傷害等案件，經原告提起刑事附帶民事訴訟
請求損害賠償，經本院刑事庭裁定移送前來（98年度交重附民字
第3 號），本院於民國99年5月19日言詞辯論終結，判決如下：
    主    文
被告應給付原告新臺幣壹佰肆拾萬貳仟伍佰捌拾肆元，及自民
國九十八年三月十七日起至清償日止，按週年利率百分之五計算
之利息。
原告其餘之訴駁回。
本判決第一項於原告以新臺幣肆拾柒萬柒仟伍佰貳拾捌元為被告
供擔保後，得假執行。
原告其餘假執行之聲請駁回。
訴訟費用新臺幣仟元由被告負擔十分之二，餘由原告負擔。
    事實及理由
壹、程序方面：
一、按訴狀送達後，原告不得將原訴變更或追加他訴，但請求之
    基礎事實同一者、擴張或減縮應受判決事項之聲明者，不在
    此限，民事訴訟法第255 條第1 項、第2 款、第3 款定有明
    文。本件原告起訴時請求被告給付新臺幣（下同）8,027,98
    8 元，及自起訴狀繕本送達之翌日起至清償日止，按週年利
    率5 ％計算之利息。嗣於98年11月4 日具狀變更為請求被告
    給付8,411,443 元，及自起訴狀繕本送達被告翌日起至清償
    日止，按週年利率5 ％計算之利息。又於99年5 月19日變更
    為請求被告給付8,342,039 元，及自起訴狀繕本送達被告翌
    日起至清償日止，按週年利率5 ％計算之利息（即刪除交通
    費、機車修理費之請求）。核其請求之基礎事實同一，且屬
    聲明之擴張、減縮，參諸首開規定，應予准許，合先敘明。
二、按不變更訴訟標的，而補充或更正事實上或法律上之陳述者
    ，非為訴之變更或追加，民事訴訟法第256 條定有明文。原
    告就請求精神上損害賠償部分原主張：負責照顧原告之人有
    配偶、子女等共5 人，以被告之資產及被告家屬等5 人之社
    會地位考量，被告家屬5 人各求償200,000 元，共計1,000,
    000 元（本院卷第42頁）。經本院闡明訴訟關係後，原告於
    99年5 月19日當庭更正請求精神損害賠償之理由為：原告因
    本件汽車交通事故受有痛苦，以兩造之資產及社會地位考量
    ，請求被告賠償原告1,000,000 元（本院卷第135 頁）。為
    更正事實上、法律上之陳述者，非為訴之變更或追加，應予
    說明。
三、本件被告經合法通知，未於最後言詞辯論期日到場，核無民
    事訴訟法第386 條所列各款情形，爰依原告之聲請，由其一
    造辯論而為判決，併予敘明。
貳、實體方面：
一、原告起訴主張：
  (一)被告戊○○任職於臺塑六輕廠，97年8 月8 日下午5 時40分
    許，被告駕駛車牌號碼GW-9136 號自小客車，沿雲林縣麥寮
    鄉○○村○○路由西往東方向行駛，於行經該路100 巷2 號
    與設有表示「警告」之閃光黃燈之產業道路交岔路口時，本
    應注意車前狀況，減速接近，注意安全，小心通過，而依當
    時天候晴、暮光、柏油道路乾燥無缺陷、無障礙物、視距良
    好，並無不能注意之情事，竟疏未注意車前狀況、減速慢行
    ，而貿然駛入上開交岔路口，適有原告丙○○騎乘車牌號碼
    KL5-137 號重型機車，沿上開產業道路由南往北方向行駛，
    於行經上開產業道路與設有表示「停車再開」之閃光紅燈之
    工業路交岔路口時，亦疏未注意減速接近，先停止於交岔路
    口前，讓幹道車優先通行，而直接進入該交岔路口。被告戊○○所駕駛之上開自小客車因而與原告丙○○所騎乘之上開
    機車發生碰撞（下稱系爭汽車交通事故），致原告倒地，受
    有頭部外傷併顱內出血、顱骨骨折及腦挫傷等傷害，現原告
    仍無法行走，且終身不能從事任何工作，日常生活均需人扶
    助。
  (二)系爭汽車交通事故係肇因於被告不顧下班交通尖峰時段之車
    潮湧擠，酒後仍駕駛交通工具所致。且原告受傷後被告對原
    告之傷勢未曾聞問，甚推諉原告所受之傷害係起因於原告未
    戴安全帽所致，被告於系爭汽車交通事故發生後毫無半點悔
    意或愧疚。另被告雖辯稱囿於資力而無法賠償，然被告因系
    爭汽車交通事故，於刑事案件部分受有三個月有期徒刑之宣
    告，且係以易科罰金之方式執行完畢，故被告辯稱其無資力
    云云，顯屬空言。
  (三)原告受有之損害共計8,342,039元：
    1.醫療費用之支出共計360,039元：
      原告因系爭汽車交通事故曾至臺中榮民總醫院、長庚紀念
      醫院桃園分院、彰化基督教醫院二林分院接受治療，於臺
      中榮民總醫院支出醫療費用308,280 元、於長庚紀念醫院
      支出37,914元、於彰化基督教二林分院支出醫療費用5,92
      5 元。又原告於98年4 月至99年2 月至復至長庚醫院腦神
      經外科看診，合計支出醫療費用7,920 元。故原告合計支
      出醫療費用360,039 元【308,280 ＋37,914＋5,925 ＋7,
      920 ＝360,039】。
    2.住院期間之看護費用138,000元：
      原告因系爭汽車交通事故住院共計69天（自97年8 月9 日
      至97年9 月30日於臺中榮民總醫院住院共計52天、自97年
      10月1 日至97年10月17日於長庚紀念醫院桃園分院住院17
      天），每日看護費以2,000 元計算，看護費用為138,000
      元【69×2,000 ＝138,000】。
    3.未來照護費用2,400,000元：
      原告受傷時為65歲，因系爭汽車交通事故需照護至75歲，
      共計10年。每月看護費用以20,000元計算，共計2,400,00
      0 元【20,000×12×10＝2,400,000元】。
    4.工作損失金額4,444,000元：
      原告係以飼養烏魚為業，系爭汽車交通事故發生當日，原
      告即欲前往工作場所而受車禍傷害，有雲林縣麥寮鄉三盛
      村村長可提供證明。故原告所受之損失有：
      (1)預期可獲利之損失：
        4,000尾烏魚卵×600元（臺斤）＝2,400,000元。
        4,000尾烏魚×100元（每條）＝400,000元。
      (2)期間共飼養約3年之成本：
        電費25,000元/月×36月＝900,000元。
        飼料600元/天×30天×36月＝648,000元。
        魚苗8,000尾×12元＝96,000元。
    5.精神慰撫金1,000,000 元：
      原告因系爭汽車交通事故受有痛苦，以兩造之資產及社會
      地位考量，請求被告賠償1,000,000元。
  (四)並聲明：1.被告應給付原告8,342,039 元，及自起訴狀繕本
    送達之翌日起至清償日止，按週年利率5 ％計算之利息。2.
    原告願供擔保，請准予宣告假執行。
二、被告抗辯：
    被告對於系爭汽車交通事件之發生並不爭執，且對於原告請
    求之醫療費用有單據的部分不爭執。惟辯稱原告請求之金額
    過高，且原告對系爭汽車交通事故之發生亦與有過失，又沒
    有戴安全帽，故不能令被告負全部之損害賠償責任。又原告
    稱養殖之烏魚全數死亡，而受有損害，但原告應提出相片舉
    證證明其養殖之烏魚確實全數死亡，否則即應認為原告就此
    部分之舉證不足，而應駁回原告之訴等語。並聲明：原告之
    訴駁回，訴訟費用由原告負擔。
三、兩造不爭執事項及主要爭點
  (一)兩造不爭執事項：
    1.被告戊○○任職於臺塑六輕廠，97年8 月8 日下午5 時40
      分許，被告駕駛車牌號碼GW-9136 號自小客車，沿雲林縣
      麥寮鄉○○村○○路由西往東方向行駛，於行經該路100
      巷2 號與設有表示「警告」之閃光黃燈之產業道路交岔路
      口時，本應注意車前狀況，減速接近，注意安全，小心通
      過，而依當時天候晴、暮光、柏油道路乾燥無缺陷、無障
      礙物、視距良好，並無不能注意之情事，竟疏未注意車前
      狀況、減速慢行，而貿然駛入上開交岔路口，適有原告丙○○騎乘車牌號碼KL5-137 號重型機車，沿上開產業道路
      行駛，於行經上開產業道路與設有表示「停車再開」之閃
      光紅燈之工業路交岔路口時，亦疏未注意減速接近，先停
      止於交岔路口前，讓幹道車優先通行，而直接進入該交岔
      路口。被告戊○○所駕駛之上開自小客車因而與原告丙○○所騎乘之上開機車發生系爭汽車交通事故，致原告倒地
      ，受有頭部外傷併顱內出血、顱骨骨折及腦挫傷等傷害。
    2.原告因系爭汽車交通事故已受領富邦產物保險股份有限公
      司賠償之強制汽車責任保險傷害醫療費用給付共200,000
      元。
  (二)主要爭點：
    1.本件兩造對系爭汽車交通事故發生之過失比例為何？
    2.原告因系爭汽車交通事故所受之住院期間之看護費用、未
      來照護費用、工作損失、精神損害各為若干？被告應賠償
      原告之金額為何？
五、本院之判斷：
  (一)按「因故意或過失，不法侵害他人之權利者，負損害賠償責
    任。」、「汽車、機車或其他非依軌道行駛之動力車輛，在
    使用中加損害於他人者，駕駛人應賠償因此所生之損害。」
    、「不法侵害他人之身體或健康者，對於被害人因此喪失或
    減少勞動能力或增加生活上之需要時，應負損害賠償責任。
    」、「不法侵害他人之身體、健康、名譽、自由、信用、隱
    私、貞操，或不法侵害其他人格法益而情節重大者，被害人
    雖非財產上之損害，亦得請求賠償相當之金額。」民法第18
    4 條第1 項前段、第191 條之2 前段、第193 條第1 項、第
    195 條第1項分別定有明文。
  (二)上開兩造不爭執事項，有雲林縣警察局臺西分局雲警西偵字
    第0980000241號卷（下稱警卷，內含道路交通事故現場圖、
    道路交通事故調查報告表(一)、(二)、警詢筆錄）、臺灣雲林地
    方法院檢察署98年度偵字第515 號卷（下稱偵卷，內含臺中
    榮民總醫院診斷證明書）、本院98年度交易字第36號卷（內
    含長庚紀念醫院98年4 月23日函）、富邦產物保險股份有限
    公司98年1 月19日理賠函（偵卷第14頁）等在卷可稽，並為
    兩造所不爭執，自堪信為真實。
  (三)原告主張其因系爭汽車交通事故致受有頭部外傷併顱內出血
    、顱骨骨折及腦挫傷等傷害，因而受有醫療費用、住院期間
    之看護費用、未來照護費用、工作損失、精神損害等之損失
    。被告則辯稱原告各項損失所列計之金額均過高，原告應未
    受有如此鉅額之損害等語，茲就原告所得請求之各項金額判
    斷如下：
    1.醫療費用支出部分：
      原告因系爭汽車交通事故曾至彰化基督教醫院二林分院、
      臺中榮民總醫院、長庚紀念醫院桃園分院接受治療，於臺
      中榮民總醫院支出醫療費用307,980 元、於長庚紀念醫院
      桃園分院支出37,914元、於彰化基督教二林分院支出醫療
      費用5,925 元。又原告於98年4 月至99年2 月復至長庚紀
      念醫院腦神經外科看診，合計支出醫療費用7,920 元。故
      原告合計支出醫療費用359,739 元【307,980 ＋37,914＋
      5, 925＋7,920 ＝359,739 】，業據被告提出相關診斷證
      明書、醫療費用收據在卷可稽（本院98年度交重附民字第
      3 號卷，下稱本院刑事附帶民事訴訟卷第6 頁至第16頁、
      偵卷第10頁、本院卷第44頁至第58頁、第114 頁至第118
      頁），應堪認原告確有此部分支出，自應准許。至於原告
      至臺中榮民總醫院看診，雖主張支出醫療費用金額為308,
      280 元，惟經本院核對該部分醫療費用收據，發現原告有
      重覆列計300 元之情形（見本院卷第48頁、第51頁），故
      就此300 元部分，為無理由，應予駁回。
    2.住院期間之看護費用部分：
      按親屬代為照顧被害人之起居，固係基於親情，但親屬看
      護所付出之勞力並非不能評價為金錢，雖因二者身分關係
      而免除被害人之支付義務，惟此種基於身分關係之恩惠，
      自不能加惠於加害人。故由親屬看護時雖無現實看護費之
      支付，仍應認被害人受有相當於看護費之損害，得向加害
      人請求賠償，始符公平原則。本件原告因系爭汽車交通事
      故受有頭部外傷併顱內出血、顱骨骨折及腦挫傷等傷害，
      自97年8 月9 日至97年9 月30日於臺中榮民總醫院住院共
      計52日，另自97年10月1 日至97年10月17日於長庚紀念醫
      院桃園分院住院17日，合計住院69日，分別有臺中榮民總
      醫院住院繳費證明書（本院刑事附帶民事訴訟卷第6 頁）
      、長庚紀念醫院桃園分院診斷證明書（同上卷第5 頁）等
      在卷可稽，且原告受傷住院期間於長庚紀念醫院桃園分院
      尚受有移除硬腦膜下出血之手術，有上開長庚紀念醫院桃
      園分院診斷證明書可憑，足認原告於該等住院期間均需要
      他人看護，而依現今臺灣社會之經濟水準、工資標準，全
      日醫療看護費以每日2,000 元計算，亦符合一般常情。另
      原告稱其於上開住院期間係由家人負責看護照料之工作（
      本院卷第35頁反面），原告雖無現實支付看護費用，仍應
      認原告受有相當看護費之損害，得向被告請求賠償。故原
      告主張以每日2,000 元計算，受有138,000 元（69×2,00
      0 ＝138,000）之看護費損害，應予准許。
    3.未來照護費用部分：
      原告為33年1 月15日出生，97年8 月8 日受傷時為64.58
      歲，依據長庚紀念醫院桃園分院之診斷證明書所載「病患
      因上述疾病於97年10月1 日住院，97年10月8 日施行手術
      移除硬腦膜下出血，於97年10月17日出院，中樞神經系統
      機能遺存顯著障礙，目前無法行走，致終身不能從事任何
      工作，日常生活需他人扶助，並續門診追蹤及評估」（本
      院刑事附帶民事訴訟卷第5 頁），應認原告受有中樞神經
      損傷，而終身需他人看護。又依據內政部統計處所公布之
      98年國人零歲平均餘命估測結果，我國男性零歲平均餘命
      為75.88 歲，故原告因系爭汽車交通事故需他人照護至75
      .88 歲，應可認定，而原告僅請求未來照護費用至75足歲
      ，共計10年，當應准許。則本件以原告所主張之每月支出
      看護費用20,000元計算，再依霍夫曼計算式扣除中間利息
      ，可知原告因被告之過失行為致受有1,986,788 元【計算
      式：20,000元×12月×8.0000000 （第一年不扣除中間利
      息之10年霍夫曼係數）＝1,986,788元】〈元以下4 捨5入
      ，以下均同〉）之將來看護費用損害。
    4.工作損失部分：
      (1)原告主張其係以飼養烏魚為業，原本由烏魚苗飼養至可
        以收穫之烏魚共計8,000 尾（公、母各4,000 尾），因
        系爭汽車交通事故受傷後，即無法照顧已可收穫之之烏
        魚，致烏魚全數死亡，造成預期可獲利之損失：
        4,000 尾母烏魚之魚卵每條產卵×600 （每臺斤）元
          ＝2,400,000元。
        4,000尾公烏魚×100元（每條）＝400,000元。
        及飼養3年期間之成本：
        電費25,000元/月×36月＝900,000元。
        飼料600元/天×30天×36月＝648,000元。
        魚苗8,000尾×12元＝96,000元。
        共計4,444,000 元等語。
      (2)查原告雖無法提出飼養烏魚之確切數量及3 年間飼養成
        本之單據，惟按當事人已證明受有損害而不能證明其數
        額或證明顯有重大困難者，法院應審酌一切情況，依所
        得心證定其數額。民事訴訟法第222 條第2 項定有明文
        ，本院認原告因無法預期系爭汽車交通事故之發生，故
        不能於該事故發生前先行保留其飼養烏魚尾數及飼養成
        本之證據，其證明所受損害之數額確有重大困難之情形
        。而證人丁○○於本院審理時到庭證稱：我是雲林縣麥
        寮鄉三盛村的村長，原告原本單獨1 人在麥寮鄉○○村
        ○○路飼養烏魚2 池，約1.5 公頃，我寫的書面證明書
        上載魚池面積為0.5 公頃係誤載。依我的經驗烏魚要二
        年才能產卵，一尾母烏魚養到2 年可取卵約6 兩，如果
        養到三年可以取卵8 兩以上，如果要收穫更好，則要養
        到4 年，所以我們大約都從烏魚苗飼養3到4年才收穫。
        又養殖1 萬尾烏魚，其存活率為7 至8 成。97年8 月8
        日原告發生車禍後，就沒有人再繼續養殖原告飼養的烏
        魚，我去查看的時候發現原告所飼養的烏魚都死了，因
        為魚死掉會發臭，所以要趕快處理掉，故當時並未拍照
        存證等語（本院卷第110 頁背面至第111 頁）。經本院
        審酌證人丁○○之證詞，認證人丁○○之證詞已可證名
        原告飼養烏魚，在受有良好照顧的條件下存活率為7 成
        ，且原告已飼養烏魚達3 年之久，每尾母烏魚可取卵8
        兩，嗣因系爭汽車交通事故發生，原告即無法繼續照顧
        烏魚，造成烏魚全數死亡，而受有損害。
      (3)再參酌取材自行政院農業委員會之臺灣魚產漁業智庫網
        頁所載：「大鉑：為現有被選用為抱卵烏魚養殖最適合
        之魚種，亦是目前養殖業者大量選用之魚種，在正常養
        殖管理下，本魚種於魚齡一年的平均魚體重約為十二兩
        ，魚齡二年時即可剖取收成烏魚卵巢，製成烏魚子販售
        ，但若考慮所製成烏魚子之品質及製成率及產量時則以
        三齡魚收成為宜。」、「烏魚性比與雌雄判別：從事抱
        卵烏魚養殖之養殖戶無不希望可飼養出擁有碩大烏魚子
        之烏魚，而且池中之烏魚又以雌烏占大多數；因此，在
        放養之前購入烏魚時，對於雌雄之性別選擇為重要之步
        驟，此一步驟亦為將來收成時收益多寡之關鍵。一般若
        未經挑選烏魚雌雄性別比例，在飼養至魚齡二年時往往
        以雄性占大多數（約占百分之六十至八十），但若有經
        挑選則情形可大為改變，雌魚比例可提高至百分之六十
        以上，甚至可達百分之九十；因此，絕大多數養殖戶認
        為養殖前雌魚挑選是很重要的…一般而言，養殖烏魚在
        魚齡二年時收成雌雄比約為2:8 或3:7 ，在魚齡三年時
        將可提高至5:5 或7:3 ，若有經過挑選時將可使雌雄性
        比提高至8:2 甚至9:1 。」、「飼養一年後最好能換池
        ，以避免長期養殖後池底污染所帶來之疾病或泛池現象
        ；在換池之同時亦可趁機挑選體型較小之雄魚予以淘汰
        ，並降低養殖密度（每甲地10,000尾左右，池水深達五
        尺；若池水高度不足則可減少至6000至8000尾），以促
        進第二年養殖時魚體之成長及增加雌魚比例」、「剖取
        後之卵巢可區分成上子、中子及下子三部份：上子為每
        副卵巢重量半臺斤以上，外觀顏色為鵝黃色，外表除二
        條血管外少血絲，富彈性，輕按後會彈回原狀，放於手
        掌上兩側不易下垂，每臺斤售價可達600 至800 元以上
        ，價格較好時可高達1,000 至1,200 元；中子每副重量
        約300 至500 公克，外觀仍為鵝黃或些微橙黃色，除二
        條血管外尚有少許血絲，彈性稍差，每臺斤售價約為30
        0 至400 元左右（去年價格約500 至600 元）；下子則
        為外觀顏色呈橙紅，重量輕不足250 公克，外表多血絲
        ，大多屬將過熟卵或重量過輕者。若屬過熟或已退化之
        卵巢者，即稱為廢子，烏魚子製造商就不收購，但仍有
        部份餐廳業者會以低價收購。」、「養殖烏魚於出售時
        可分成烏魚殼、烏魚子、烏魚膘（精巢）及烏魚肫（胃
        ）四部份出售，因此，我們也將之區分成四部份來統計
        其產量；我們可以看出，烏魚殼及烏魚肫隨著規模別增
        加，勞動生產力也大幅提升，但若養殖池中雌性烏魚比
        率高時，產量會更大幅增加，而烏魚膘（精巢）因養殖
        技術尚未突破，養殖烏魚之雄性精巢大小尚無法與天然
        烏精巢相比，所以產量之變化較不規則。」（本院卷第
        121 頁至第128 頁）。
      (4)本院認為每甲地可飼養1 萬尾烏魚，以原告飼養烏魚池
        之面積達1.5公頃，換算為1.0000000甲，則被告應可飼
        養1 萬尾烏魚，而原告起訴主張其受有購買烏魚苗8,00
        0 尾之損失，則認定原告共飼養烏魚8,000 尾，應屬有
        據。又烏魚存活率以80％計，系爭汽車交通事故發生時
        存活之烏魚為6,400 尾，其中成魚性別公、母各半，即
        各為3,200 尾，而母烏魚所產之卵為每臺斤600 元（半
        臺斤300 元），公烏魚之烏魚膘（精巢）、烏魚肫（胃
        ）可以入菜，故每尾公烏魚之價格為100 元，應不違反
        經驗法則及常情，故原告預期可獲利之損失為：
        3,200 尾母烏魚每條產卵8 兩×300 （每半臺斤即8
          兩）元＝960,000 元。
        3,200 尾公烏魚×100 元（每尾）＝320,000 元。
        960,000 ＋320,000 ＝1,280,000 元。此部分之請求，
        為有為理由，應予准許。至原告雖主張其飼養烏魚3 年
        期間之成本，包括電費、飼料費、魚苗購買價金共損失
        1,644,000 元。惟原告此部分並未提出任何單據以實其
        說，縱認為原告養殖烏魚確需支出成本，但原告既已請
        求飼養烏魚3 年後賣出所能獲得之預期獲利損失，則其
        飼養烏魚之成本應為預期獲利之損失所吸收，蓋出賣人
        售出貨物，必將所支出之成本計入總售價，以將本求利
        ，倘系爭汽車交通事故並未發生，原告將其飼養之烏魚
        全數賣出之收入，亦僅為賣出烏魚之價金，即上開計算
        之1,280,000 元，並不會額外再獲得支出成本之收入，
        縱使成本支出大於收入，亦僅能算是經營損失，無可求
        償，故原告請求被告給付其飼養烏魚3 年之成本1,644,
        000元，為無理由，應予駁回。
    5.精神慰撫金部分：
      原告主張被告過失駕駛車輛發生系爭汽車交通事故，致其
      受有頭部外傷併顱內出血、顱骨骨折及腦挫傷等傷害，目
      前仍無法行走，且終身不能從事任何工作，日常生活均需
      人扶助，既如前述，核屬對原告之身體、健康等人格法益
      造成傷害，原告精神上自感痛苦，是原告依民法第195 條
      第1 項前段規定請求被告負損害賠償責任，要屬有據。而
      按慰藉金之賠償，以人格權遭受侵害，使精神上受有痛苦
      為必要，至其核給之標準固與財產上損害之計算不同，惟
      非不可斟酌雙方身分、資力與加害程度，及其他各種情形
      核定相當之數額，則有最高法院51年臺上字第223 號判例
      意旨可供參照。經查，原告為33年1 月15日生，小學肄業
      ，系爭汽車交通事故發生時以養殖烏魚為業，名下房屋1
      幢、田賦3 筆、投資1 筆，財產總額為6,077,020 元；另
      被告則為62年10月26日生，國中畢業，現任職於建強不動
      產建設有限公司二林營業所（本院卷第26頁至第27頁），
      名下除三陽牌，排氣量1590cc之汽車一輛外，無其他財產
      ，亦有本院依職權調閱兩造之稅務電子閘門財產所得明細
      表、勞保局電子閘門查詢作業被保險人投保資料查詢各1
      份在卷可考（本院卷第28頁至第32頁）。本院斟酌原告受
      傷情況，及兩造之年齡、學歷、身分、地位、資力，認原
      告請求被告賠償其慰撫金1,000,000 元，尚嫌過高，應予
      核減為900,000 元，方屬公允；至逾此數額之請求，為無
      理由。
    6.綜上，原告所受之損失為醫療費用支出359,739 元，住院
      期間之看護費用138,000 元，未來照護費用1,986,788 元
      ，養殖烏魚預期可獲利之損失1,280,000 元，精神損失90
      0,000元，共計4,664,527 元。
  (四)兩造之過失責任比例：
    1.另按損失之發生或擴大，被害人與有過失者，法院得減輕
      賠償金額或免除之，民法第217 條第1 項定有明文。又民
      法第217 條第1 項規定之目的，在謀求加害人與被害人間
      之公平，故在裁判上法院得依職權減輕或免除之（最高法
      院74年臺上字第1170號、85年臺上字第1756號判例可資參
      照）。
    2.臺灣省嘉雲區車輛行車事故鑑定委員會鑑定意見認為：「
      丙○○駕駛普通重機車，行經閃光紅燈號誌交叉路口，支
      （少）線道車未暫停讓幹（多）線道車先行，為肇事主因
      。戊○○駕駛自小客車，行經閃光黃登號誌交叉路口，未
      減速接近，小心通過，為肇事次因。」（本院卷第93頁至
      第95頁）。原告雖稱系爭汽車交通事故發生時其騎乘機車
      之行向並非鑑定意見書所載之由南往北，且被告為酒後駕
      車，惟依現存之證據尚無由推翻鑑定意見書所載之原告騎
      車行向，且被告於系爭汽車交通事故發生後經呼氣酒精濃
      度測定，結果為0.02mg/L（警卷第27頁），尚無由認定被
      告體內之酒精濃度會對其駕車能力造成影響，而致系爭汽
      車交通事故發生。
    3.本院審酌兩造之上開過失程度，及原告騎乘機車未戴安全
      帽，有道路交通事故調查報告表(二)在卷可佐（警卷第3 頁
      ）導致損害之擴大，認原告於損害發生應負65％之過失責
      任，被告應負35％之過失責任，而原告因本件車禍所受損
      害金額為4,664,527 元，因此被告所負損害賠償金額應依
      此比例減為1,632,584 元（4,664,527 ×35％＝1,632,58
      4 ，元以下四捨五入）。
  (五)末按保險人依強制汽車責任保險法規定給付之保險金，視為
    加害人或被保險人損害賠償金額之一部分；加害人或被保險
    人受賠償請求時，得扣除之，強制汽車責任保險法第32條定
    有明文。經查，兩造均不爭執原告已領取強制險給付之200,
    000 元，參照上開說明，在原告受領200,000 元金額範圍內
    ，已免除被告之損害賠償責任，是此部分金額自應予以扣除
    。故原告所得請求之金額為1,432,584 元（1,632,584－20
    0,000 ＝1,432,584 ）。
六、再按給付無確定期限者，債務人於債權人得請求給付時，經
    其催告而未為給付，自受催告時起，負遲延責任。其經債權
    人起訴而送達訴狀或依督促程序送達支付命令，或為其他相
    類之行為者，與催告有同一之效力。民法第229 條第2 項定
    有明文。故上訴人於收受被上訴人起訴狀繕本翌日即應負遲
    延責任。又遲延之債務，以支付金錢為標的者，債權人得請
    求依法定利率計算之遲延利息。及應負利息之債務，其利率
    未經約定，亦無法律可據者，週年利率為百分之5 ，分別為
    民法第233 條第1 項前段及第203 條所明定。是本件原告自
    得請求自刑事附帶民事訴訟起訴狀繕本送達被告之翌日即98
    年3 月17日（本院刑事附帶民事訴訟第1 頁）起至清償日止
    ，按1,432,584元之週年利率5 ％計付之遲延利息。
七、綜上所述，原告依侵權行為損害賠償之法律關係，請求被告
    應給付原告1,432,584 元，及自刑事附帶民事訴訟起訴狀繕
    本送達之翌日即98年3 月17日起至清償日止，按週年利率5
    ％計算之利息，洵屬正當，應予准許。逾此部分之請求，為
    無理由，應予駁回。
八、假執行之宣告：
    原告陳明願供擔保，請求宣告假執行，核無不合，爰酌定相
    當之擔保金額，予以准許。至於原告敗訴部分，其假執行宣
    告之聲請亦失所附麗，應併予駁回。
九、本件事證已臻明確，兩造其餘攻擊防禦方法與舉證，核與判
    決結果無影響，爰不逐一論述，附此敘明。
十、訴訟費用負擔之依據：民事訴訟法第79條。
中    華    民    國    99    年    5     月    26    日
                  民事第二庭    法  官  楊昱辰
以上正本係照原本作成。
如對本判決上訴，須於判決送達後20日內向本院提出上訴狀，並
附繕本。
中    華    民    國    99    年    5     月    26    日
                                書記官  李松坤

司法院資訊處製作；財團法人民間司法改革基金會備份。
